【裁判字號】    94,上訴,3921
【裁判日期】    950110
【裁判案由】    偽造貨幣
【裁判全文】
臺灣高等法院刑事判決                94年度上訴字第3921號
上  訴  人
即  被  告  甲○○
                    （另案於臺灣桃園監獄執行中）
指定辯護人  本院公設辯護人乙○○
上列上訴人即被告因偽造貨幣案件，不服臺灣桃園地方法院92年
度訴字第1350號，中華民國94年10月12日第一審判決（起訴案號
：臺灣桃園地方法院檢察署92年度偵緝字第 622號），提起上訴
，本院判決如下：
    主  文
上訴駁回。
    事  實
一、甲○○前因常業賭博罪，經台灣桃園地方法院於民國89年11
    月17日以87年度易字第1039號刑事判決判處有期徒刑 4月確
    定，於90年4月4日易科罰金執行完畢（於本案構成累犯）。
    詎料仍不知悔改，意圖為供行使之用，而於92年 3月22日晚
    間，在桃園縣桃園市○○路路邊，自年籍及真實姓名不詳綽
    號「阿華」之男子處收集如附表之偽造千元紙鈔 2張，即放
    置於所有之皮夾內，擬伺機冒充真鈔行使。嗣於92年 3月23
    日凌晨5時40分許，在桃園縣八德市○○街400巷38號前，適
    有桃園縣政府警察局保安隊巡邏車經過，甲○○一時心虛，
    迅將其所攜帶放置有海洛因 7包（毛重12.4公克）、安非他
    命2包、注射針筒兩支及如附表千元偽鈔2張之皮夾棄置於地
    （其涉嫌施用毒品部分，由檢察官另案偵辦），為警發覺有
    異向前當場查獲，並扣得上開物品。
二、案經桃園縣政府警察局移送台灣桃園地方法院檢察署檢察官
    偵查起訴。
    理  由
一、訊據上訴人即被告甲○○矢口否認前開犯行，並辯稱：其於
    經警查獲之前一天（經查係92年 3月22日）晚上十時許，在
    桃園縣桃園市○○路路邊，自年籍及真實姓名不詳綽號「阿
    華」之男子處取得如附表之偽造千元紙鈔 2張，因「阿華」
    之前向其借錢，所以就將該 2張偽鈔冒充真鈔作為償還，其
    直到警方查獲後才發覺該 2張千元鈔票係偽鈔；其因所持有
    之皮夾內放置有第一級及第二級毒品，其驚見警方巡邏經過
    ，為逃避毒品罪之刑責，方將皮夾丟棄在地云云。
二、惟查：
（一）被告先於警詢及偵訊時辯稱：其並未於前開時間、地點丟
      棄皮夾，扣案之皮夾及其內部的毒品及偽鈔並非為其所有
      ，其只是剛好經過前開地點就被警察攔下來云云（見偵字
      卷第 4頁反面、第15頁反面、第16頁正面、偵緝卷第14頁
      ）。後於原審行準備程序時改稱扣案之偽鈔 2張為其所有
      ，但其並不知道那是偽鈔，其把皮夾丟棄的原因是因為裡
      面有放毒品而怕被警察查獲，偽鈔是去中壢麻將賭場賭博
      贏來的云云（見原審卷第62頁至第64頁）。嗣於原審行審
      理程序時再改稱偽鈔是一個叫「阿華」的朋友因為欠其錢
      ，「阿華」拿了1萬5千元還給其，其花了1萬2千元去買毒
      品，其不知道「阿華」是拿偽鈔還給其云云（見原審卷第
      104頁、第105頁、第 158頁）。被告前開所述內容，顯然
      互有矛盾，被告畏罪心虛，飾詞推諉，彰彰明甚。
（二）被告雖於本院審理時猶稱該二張偽鈔是在遭查獲之前一天
      （經查係92年 3月22日）晚上十時許，在桃園縣桃園市○
      ○路路邊，自年籍及真實姓名不詳綽號「阿華」之男子處
      所取得，因「阿華」之前向其借錢，所以就將該 2張偽鈔
      冒充真鈔償還對其之欠款云云（見本院卷第29頁）。然查
      其於原審92年12月19日訊問時供稱：偽鈔是其於22日中午
      ，在中壢市麻將賭場贏來的，其帶一千多元去賭（又稱帶
      六千元去賭），贏到一萬二千六百元云云（見原審卷第63
      頁至第65頁）；嗣於93年1月8日訊問時及93年2月3日審理
      時，則改稱：偽鈔是朋友「阿華」還的，「阿華」之前向
      其借錢買毒品，欠其一萬五千元，一次還一萬五千元給其
      ，其有用其中一萬二千元去買毒品云云（見原審卷第78頁
      至第80頁、第104頁至第105頁）；再於原審93年12月23日
      審理時又辯稱：是有人還其四、五千元云云（見原審卷15
      8 頁）。被告前後所供翻覆不一，益見被告詞窮理曲之詞
      。且查被告經查獲時，僅經扣得二張偽鈔，均與前開供述
      內容有所不符。
（三）被告雖辯稱：其於收受偽鈔時並不知是偽鈔，直至遭警查
      獲後方知情云云。然揆諸常情，一般人對於其隨身皮夾中
      之紙鈔來源理應知悉甚詳，且本件被告係被遭起訴涉犯意
      圖供行使之用而持有偽鈔罪，若被告果真不知伊皮夾內所
      放置之紙鈔均屬偽鈔者，理應於偵訊或原審審理時陳述其
      紙鈔之真實來源為何，以證明其確係於不知情之情狀下收
      受系爭偽鈔 2張等情始屬合理，然被告先於偵訊時否認扣
      案之偽鈔 2張為伊所有，後於原審審理時辯稱扣案之偽鈔
      是伊去中壢麻將賭場賭博贏來的，再改稱係一個「阿華」
      的朋友因為欠其錢，所以才拿偽鈔還錢給其云云。被告對
      於偽鈔之來源前後供述不一，被告所辯之真實性已有疑義
      。且查經原審及本院再質問被告所稱「阿華」朋友之年籍
      資料為何，被告卻又表示並不知「阿華」之全名為何等語
      （見原審卷第78頁至第79頁、本院卷第28頁），顯見被告
      並無法合理交代扣案偽鈔之來源為何，其辯稱係在不知情
      之下收受系爭偽鈔 2張云云，顯不足採；且查無論被告所
      持有之偽鈔是來源自賭場或「阿華」者，苟其於收受當時
      並不知所收受之鈔票是偽鈔，但其既於警訊時已知悉所持
      有之鈔票是偽鈔，衡情其於知悉之際當會對遭訛詐之事義
      憤填膺，且應會立即向警方供出偽鈔之實際來源，藉由警
      方之偵查手段將交付偽鈔者繩之以法，以懲罰交付偽鈔欺
      詐其之歹徒。然查被告竟於警訊時否認所經查扣之偽鈔為
      其所有，繼之則不斷更易供詞，有如前述。俱見被告上開
      所辯，並非實在。
（四）再查：
    (1)扣案之偽鈔 2張確為被告甲○○所有，此據被告於原審及
      本院審理時自承在卷（見原審卷第61頁、第78頁、第 105
      頁、本院卷第28頁、第30頁），核與證人即查獲員警徐仲
      亨於偵訊時具結證稱「（問：當日情形？）當日為例行巡
      邏，經過上開地點，並無其他人，只有甲○○在，我們離
      他約十公尺左右，他就閃躲到小樹旁，他原來在警車右前
      方，把咖啡色皮夾丟到小樹或花圃邊，還故意走到我們前
      面來假裝沒事。」、「（問：抓到江時，他如何說？）他
      說東西不是他的，但也沒說去那兒做什麼。」、「（問：
      皮夾為何人撿起？）是我撿起來，打開一看有毒品、偽鈔
      。帶回警局之後，就把證物秤重、包裝，送地檢署。」等
      語（見偵緝字卷第32頁），及證人即查獲員警蕭湘瀚亦於
      偵訊時具結證稱「（問：當日情形？）當日為例行巡邏，
      到忠勇街附近，我同事看到甲○○從一個巷口晃出來，林
      偉人有看到江丟了一樣東西在花盆旁，徐仲亨把它撿起來
      ，看到皮夾裡有毒品、有 2張偽鈔，我們問江，他說東西
      不是他的，他是到那邊找朋友。」、「（問：起獲咖啡色
      皮夾及裡面毒品、偽鈔是否有一樣一樣拿給他看？）有，
      但他都否認，我當時在前座，不記得他是否碰到扣案物品
      ，到局裡有當面秤重給他看，就封起來了，沒有再碰觸到
      扣案物品。」（見偵緝字卷第32頁背面）等語大致相符，
      並有扣案之偽鈔 2張附卷可憑。凡此可見被告所陳扣案之
      偽鈔2張為其所有等節，應屬可信。
    (2)再查被告雖另辯稱其係因為皮夾內藏有毒品才將皮夾丟棄
      云云。然被告既已明知其皮夾內放置有系爭偽鈔 2張，亦
      可合理推測被告係因恐為警查獲持有偽鈔之犯行，始將皮
      夾丟棄。又查扣案之偽鈔 2張經送中央印製廠鑑定，認「
      該等偽鈔均以彩色噴墨方式仿印，以透明漆仿隱藏字，以
      壓凸方式仿凹版印紋凸起效果；紙質與真鈔不同，以螢光
      筆繪製仿紙張螢光纖維絲，水印以灰色墨仿造，左下角面
      額數字以燙印箔膜仿折光變色油墨。其中號碼WE828523EV
      者安全線以彩色噴墨在紙張背面仿製，並以燙印箔膜（含
      面額數字）仿鈔卷正面五段裸露部分。另號碼JK785368UY
      者安全線以燙印箔膜（含面額數字）及灰色墨仿鈔卷正面
      五段裸露部分。」，此有中央印製廠92年8月8日中印發字
      第0920003661號函附卷可按（見偵緝字卷第37頁）。又扣
      案之偽鈔經原審勘驗結果，認「一、與真鈔比對形式大小
      相同。二、真鈔的防偽線以斜角度目視呈綠色，扣案兩張
      鈔票的防偽線以一百八十度的旋轉均呈紅色反應而無綠色
      。三、真鈔通體呈淡藍色，色澤較明亮，扣案的偽鈔有兩
      張均呈現暗紫紅色，色澤較黯淡。四、真鈔的紙質觸摸起
      來略為粗糙，扣案的偽鈔比較光滑。五、扣案的鈔票與真
      鈔併排從正面俯視防偽線呈現的顏色及光澤相近似。六、
      真鈔中央銀行的字樣兩旁的印文，字的線條較細，扣案的
      偽鈔，字的線條較粗。七、真鈔正面左下角一千元的字體
      ，任意翻動紙張該一千元的字體會呈現不同光澤的反應，
      該左下角一千元字體的左上方有一千元阿拉伯數字之浮水
      印；扣案偽鈔相同的部位，則無一仟元之浮水印，且翻動
      紙張該一仟元字體並未呈不同光澤反應。」，此亦有原審
      93年12月23日審判筆錄附卷可按（見原審卷第 154頁）。
      本院並於審理時於提示扣案二張偽鈔供被告辨認之際，勘
      驗該二張偽鈔之紙質較真鈔平滑，觸摸之手感與真鈔顯有
      不同，且沒有防偽之浮水印，背面之防偽線清晰，不似真
      鈔呈隱藏狀，無庸經翻動折射即清楚可見等情（見本院卷
      28頁）。茲查，因坊間偽鈔充斥，是以於收受面額較大之
      鈔票時，無論攤販或店家，乃至金融行庫之從業者，均會
      逐一檢視辨認鈔票，一般人亦會比照辦理，避免受騙。即
      此，因扣案之偽鈔並無如真鈔般之辨偽機制，且紙質或色
      澤等項均與真鈔有明顯不同，真偽一辨即知，被告辯稱其
      並不知道係偽鈔云云，顯與常情有違。又被告將扣案偽鈔
      置於皮夾內隨身攜帶，顯見被告主觀上有使用偽鈔之意圖
      ，此亦經被告於原審審理時自陳「（檢察官問：扣案二張
      偽鈔放在皮包裡，是不是打算隨時使用？）是的。」等語
      （見原審卷第105頁至第106頁）。
（五）綜上，本件被告確係意圖供行使之用，而有收集偽造之通
      用紙幣之行為。本件事證明確，被告犯行堪以認定。
三、按臺灣銀行發行之新臺幣係屬國幣，中央銀行發行新臺幣辦
    法第2條定有明文。核被告所為，係犯刑法196條第 1項之意
    圖供行使之用而收集偽造通用紙幣罪。又被告前因常業賭博
    罪，經台灣桃園地方法院於89年11月17日以87年度易字第10
    39號刑事判決判處有期徒刑4月確定，於90年 4月4日易科罰
    金執行完畢，此有本院被告全國前案紀錄表 1份附卷可按（
    見本院卷第9頁），其於有期徒刑執行完畢5年內再犯本件有
    期徒刑以上之罪，為累犯，應依法加重其刑。
四、原審經詳查後，基於以上相同之認定。並審酌被告之素行、
    犯罪動機、目的、手段、所持有偽造之千元鈔幣數量，且犯
    後態度等一切情狀，量處有期徒刑三年二月。至扣案之偽造
    面額新台幣一千元紙幣 2張，亦依刑法第二百條之規定加以
    宣告沒收。經核原審以上認事用法，量刑已屬從輕。被告猶
    執前詞，提起上訴否認犯罪，為無理由，應予駁回。
五、據上論斷，應依刑事訴訟法第368條，判決如主文。
本案經檢察官陳維練到庭執行職務。
中    華    民    國    95    年    1    月    10    日
                  刑事第十二庭  審判長法  官  李文成
                                      法  官  王復生
                                      法  官  周盈文
以上正本證明與原本無異。
如不服本判決，應於收受送達後十日內向本院提出上訴書狀，其
未敘述上訴之理由者並得於提起上訴後十日內向本院補提理由書
（均須按他造當事人之人數附繕本）。
                                      書記官  余姿慧
中    華    民    國    95    年    1    月    10    日
附錄：本案論罪科刑法條全文
中華民國刑法第196條
(行使收集或交付偽造變造通貨、幣券罪)
行使偽造、變造之通用貨幣、紙幣、銀行券，或意圖供行使之用
而收集或交付於人者，處三年以上十年以下有期徒刑，得併科五
千元以下罰金。
收受後方知為偽造、變造之通用貨幣、紙幣、銀行券而仍行使，
或意圖供行使之用而交付於人者，處五百元以下罰金。
第一項之未遂犯罰之。


司法院資訊處製作；財團法人民間司法改革基金會備份。
